【裁判字號】    90,台上,869
【裁判日期】    900222
【裁判案由】    違反毒品危害防制條例
【裁判全文】
最高法院刑事判決                                  九十年度台上字第八六九號
    上   訴   人  台灣高等法院檢察署檢察官
    被        告  乙○○
    上訴人即被告  甲○○
右上訴人等因被告等違反毒品危害防制條例案件，不服台灣高等法院中華民國八十九
年十一月二日第二審判決（八十九年度上訴字第二五四五號，起訴案號：台灣板橋地
方法院檢察署八十七年度偵字第一一五六九、二二八三二號），提起上訴，本院判決
如左：
    主  文
原判決關於乙○○幫助施用第一級毒品部分撤銷，發回台灣高等法院。
其他上訴駁回。
    理  由
一發回部分：
本件原判決認定被告乙○○自民國八十七年二月間某日起至同年六月二日止，先在臺
北縣三重市三重公園、蘆洲市○○街一○八巷五弄十五號四樓住處內，以每一公克新
台幣（下同）一萬元之價格，向綽號「老二」之不詳姓名成年男子販入海洛因。除留
部分供己施用外，並基於幫助施用海洛因之概括犯意，於同年二月至五月二十日之期
間內，先後在其住處、臺北縣永和市○○路四二五號四樓甲○○住處內，以每八分之
一兩六千五百元（換算每公克約一千三百八十七元）或每半錢一萬三千元（換算每公
克約六千九百三十三元）低於進貨之價格，連續十次，各販賣約三千元至一萬元不等
價格之海洛因予甲○○。續於同年五月間某日（二十二日以前），在臺北市○○街一
○七號三樓內，以同樣低於進貨之價格，販賣價值三千元之海洛因一包予陳明朝，而
以此方式共連續十一次幫助甲○○、陳明朝施用海洛因等情。因認第一審論處乙○○
連續幫助施用第一級毒品（累犯）罪刑，為無不合，予以維持，駁回檢察官在第二審
之上訴，固非無見。
惟查：(一)科刑之判決書，對於犯罪事實必須詳加認定，而後於理由內敘明其認定犯罪
事實所憑之證據，及其認定之理由，方足以資論罪科刑，其所載事實理由與其所宣告
之主文，尤必相互一致。原判決既適用毒品危害防制條例第十條第一項之規定，論處
被告「幫助施用第一級毒品」罪刑，卻於事實欄內記載「……連續十次，各『販賣』
約三千元至一萬元不等價格之海洛因予甲○○。……以同樣低於進貨之價格，『販賣
』價值三千元之海洛因一包予陳明朝，……」。於理由內說明「……堪認被告乙○○
所『販賣』者係海洛因無訛。又果真被告乙○○沒有『販賣』海洛因，何須持有多達
數百個分裝袋及一台電子秤？綜上所述，被告乙○○『販賣』海洛因予被告甲○○、
陳明朝之事實，洵堪認定，被告乙○○所辯，核非可採。」等語。顯然事實記載及理
由之說明，與所宣示之主文，不相一致，揆諸首揭說明，自屬於法有違。(二)原判決認
定被告無營利之意圖，係以被告購入一公克第一級毒品之價格為一萬元，同案被告甲
○○於警訊亦已供稱：係以每半兩的四分之一六千五百元向被告購買海洛因（換算每
公克約一千三百八十七元），「於原審審理期日亦不再爭執其上開購入價格」，而認
定被告係以低於進價而轉讓第一級毒品海洛因予甲○○等人，故無營利之意圖。但依
原審審判期日之記載，甲○○供稱：「（對原審判決所認定之犯罪事實有何意見？）
是八分之一錢，不是八分之一兩，沒有那麼便宜。」、「（你的意思是乙○○有賺錢
？）我不知道是不是地院法官聽錯了」（見原審卷第四十四頁）。甲○○對於第一審
判決認定其購入之海洛因價格，認與事實並不相符。原判決理由竟謂甲○○「於原審
審理期日亦不再爭執其上開購入價格」云云，顯與前揭卷內證據資料不符。且甲○○
前揭所供如果屬實，則被告出售海洛因之價格，是否仍低於進貨價格，並非無疑。原
判決未詳予調查審酌，遽行判決，難認已盡職權調查能事。(三)原判決事實記載被告同
樣低於進貨之價格，販賣價值三千元之海洛因一包予陳明朝。理由欄內說明係依被告
所供購買海洛因之價格及甲○○所稱購入海洛因之價格，而論斷被告係以低於進貨之
價格販賣海洛因予甲○○、陳明朝，難謂被告有營利之意圖。但證人陳明朝證稱：曾
以三千元向被告購買一次海洛因等語。究竟陳明朝所稱三千元購買海洛因之數量多少
？事實並非明確。是否確比被告進價為低？原審未詳予調查審酌，遽依甲○○所供之
買賣數量，即認被告出售予陳明朝之海洛因，同樣低於進貨價格，自有認定事實不憑
證據之違法。(四)按意圖營利而販入毒品，雖未及販出，仍應成立販賣罪。本件檢察官
起訴書記載「乙○○意圖營利，基於概括之犯意，先向綽號『老二』之人以海洛因每
公克新台幣一萬元，安非他命每公克二千元之代價，販入大量之海洛因及安非他命後
予以分裝，……」等情。既已起訴被告意圖營利而販入安非他命，雖未及賣出，但被
告所為仍應成立販賣安非他命罪。此部分原判決並未審理判決，自有已受請求之事項
未予判決之違法。檢察官上訴意旨，執以指摘原判決關於此部分不當，非無理由，應
認有發回更審之原因。
二駁回部分：
按刑事訴訟法第三百七十七條規定，上訴於第三審法院，非以判決違背法令為理由，
不得為之，是提起第三審上訴，應以原判決違背法令為理由，係屬法定要件，如果上
訴理由並未指摘原判決有何違法，自應認其上訴為違背法律上之程式，予以駁回。原
判決認定上訴人甲○○於八十七年五月底某日，在其住處將他人所送摻有海洛因之香
煙二支，同時無償提供予被告乙○○，而以此方式轉讓一次海洛因予乙○○施用等情
。係以上開事實，業據上訴人於偵查中坦白供承，核與乙○○於偵審中供述之情節相
符，並有用餘摻有海洛因之七星牌香煙一支扣案可資佐證。而該香煙送請法務部調查
局檢驗結果，認含有海洛因，此有該局檢驗通知書在卷可憑。並以上訴人所辯是乙○
○要伊說有轉讓之行為云云，為不可採取，於理由內詳予指駁說明。因認第一審以上
訴人犯行明確，適用毒品危害防制條例第八條第一項之規定，論處上訴人轉讓第一級
毒品罪刑，為無不合予以維持，駁回上訴人此部分在第二審之上訴。已詳述其所憑之
證據及其認定之理由，所為論斷與卷內證據資料相符。從形式上觀察，並無何違法情
形存在。上訴人甲○○上訴意旨略以於偵查中所供，確係受乙○○之要求，審判中所
陳之實情，卻未被採信，原判決採證草率。如仍伊有罪，請予以緩刑之宣告等語。並
未依據卷內資料具體指摘，徒憑己見，仍執陳詞，就原判決明白論斷之事項及認事採
證職權之行使，任意指摘，泛言原判決違法，自非適法之第三審上訴理由。其上訴違
背法律上之程式，應予駁回。本件既從程序上予以駁回，所為緩刑宣告之請求，自無
從斟酌，併予敘明。
據上論結，應依刑事訴訟法第三百九十七條、第四百零一條、第三百九十五條前段，
判決如主文。
中      華      民      國     九十     年      二      月    二十二    日
                              最高法院刑事第七庭
                                  審判長法官  吳  雄  銘
                                        法官  池  啟  明
                                        法官  石  木  欽
                                        法官  郭  毓  洲
                                        法官  吳  三  龍
      右正本證明與原本無異
                                              書  記  官
中      華      民      國     九十     年      二      月    二十六    日


司法院資訊處製作；財團法人民間司法改革基金會備份。
